臺灣高雄地方法院民事裁定
110年度消債職聲免字第208號
聲　請　人　黃金楓　000000000000000000000000000000000000
00000000000000000000000000000000000000000000000000000000
00000000000000000000000000000000000000000000000000000000
00000000000000000000000000000000000000000000000000
代　理　人　蔡駿民律師
相對人即債　臺灣土地銀行股份有限公司
權人　　　　　　　　000000000000000000000000000000000000
法定代理人　何英明　00000000
代　理　人　陳建豊　000000000000000000000000000000000000
相對人即債　國泰世華商業銀行股份有限公司
權人　　　　　　　　000000000000000000000000000000000000
法定代理人　郭明鑑　00000000
代　理　人　蔡政宏　000000000000000000000000000000000000
相對人即債　中國信託商業銀行股份有限公司
權人　　　　　　　　000000000000000000000000000000000000
0000000000000000000000000000000000000000000000000000000
法定代理人　利明献　00000000
　　　　　　　　　　000000000000000000000000
　　　　　　　　　　00000000000000000000000000000000000
相對人即債　玉山商業銀行股份有限公司
權人　　　　　　　　000000000000000000000000000000000000
00000000000000000000000000000000000000000000000000000000
法定代理人　黃男州　00000000
代　理　人　朱逸君　000000000000000000000000000000000000
相對人即債　台新國際商業銀行股份有限公司
權人　　　　　　　　00000000000000000000000000000000000
0000000000000000000000000000000000000000000000000000000
法定代理人　尚瑞強　00000000
　　　　　　　　　　000000000000000000000000
　　　　　　　　　　000000000000000000000000000000000000
相對人即債　遠東國際商業銀行股份有限公司
權人　　　　　　　　00000000000000000000000000000000000
00000000000000000000000000000000000000000000000000000000
法定代理人　周添財　00000000
　　　　　　　　　　000000000000000000000000
　　　　　　　　　　00000000000000000000000000000000
相對人即債　第一商業銀行股份有限公司
權人　　　　　　　　000000000000000000000000000000000000
法定代理人　鄭美玲　00000000
代　理　人　盧光照　00000000000000000000000000000000000
相對人即債　兆豐國際商業銀行股份有限公司
權人　　　　　　　　00000000000000000000000000000000000
法定代理人　張兆順　00000000
代　理　人　林勵之　00000000000000000000000000000000000
相對人即債　華南商業銀行股份有限公司
權人　　　　　　　　00000000000000000000000000000000000
法定代理人　張振芳　00000000
代　理　人　郭勁良　000000000000000000000000000000000000
相對人即債　永豐商業銀行股份有限公司
權人　　　　　　　　000000000000000000000000000000000000
法定代理人　陳嘉賢　00000000
代　理　人　郭以忻　00000000000000000000000000000000000
相對人即債　元大商業銀行股份有限公司
權人　　　　　　　　000000000000000000000000000000000000
00000000000000000000000000000000000000000000000000000000
法定代理人　翁健　　00000000
代　理　人　黃勝豐　00000000000000000000000000000000000
相對人即債　台北富邦商業銀行股份有限公司
權人　　　　　　　　000000000000000000000000000000000000
法定代理人　程耀輝　00000000
　　　　　　　　　　000000000000000000000000
　　　　　　　　　　00000000000000000000000000000000000
相對人即債　滙誠第二資產管理股份有限公司
權人　　　　　　　　000000000000000000000000000000000000
法定代理人　莊仲沼　00000000
　　　　　　　　　　000000000000000000000000
　　　　　　　　　　000000000000000000000000000000000000
相對人即債　萬榮行銷股份有限公司
權人　　　　　　　　00000000000000000000000000000000000
法定代理人　呂豫文　00000000
　　　　　　　　　　000000000000000000000000
　　　　　　　　　　00000000
相對人即債　金陽信資產管理股份有限公司
權人　　　　　　　　000000000000000000000000000000000000
法定代理人　陳雨利　00000000
　　　　　　　　　　000000000000000000000000
　　　　　　　　　　00000000000000000000000000000000000
相對人即債　磊豐國際資產管理股份有限公司
權人　　　　　　　　00000000000000000000000000000000000
法定代理人　張司政　00000000
　　　　　　　　　　000000000000000000000000
　　　　　　　　　　00000000
相對人即債　新光行銷股份有限公司
權人　　　　　　　　00000000000000000000000000000000000
法定代理人　李明新　00000000
代　理　人　鄭穎聰　00000000
相對人即債　元大國際資產管理股份有限公司
權人　　　　　　　　00000000000000000000000000000000000
0000000000000000000000000000000000000000000000000000000
法定代理人　宋耀明　00000000
　　　　　　　　　　000000000000000000000000
　　　　　　　　　　000000000000000000000000000000000000
上列聲請人即債務人因消費者債務清理事件聲請免責，本院裁定
如下：
    主  文
聲請人即債務人黃金楓不予免責。
    理  由
一、本案基礎事實
　　查聲請人於民國109年5月4日聲請清算，經本院以109年度消
    債清字第114號裁定自109年9月9日開始清算程序，嗣因財產
    不敷清償相關債務及費用，本院乃於110年9月27日以109年
    度司執消債清字第158號裁定終結清算程序確定，而普通債
    權人未同意免責。
二、本件經本院裁定終結清算程序確定，依消費者債務清理條例
    第132條、第133條、第134條之規定，本院應就聲請人是否
    應予免責（即無前開條例第133條、第134條規定之要件）進
    行審理，茲說明如下：
　㈠消債條例第133條前段
　1.本院裁定開始清算程序後，聲請人之財產及所得
　　⑴聲請人的財產
　　　查聲請人名下無財產，亦未領取社會補助、津貼等情，有
      稅務電子閘門財產所得調件明細表、低收入戶/中低收入
      戶/中低老年人生活津貼管理/身障者生活補助/單親家庭
      子女生活教育補助表、勞動部勞工保險局函、勞動部勞動
      力發展署高屏澎東分署函、高雄市政府都市發展局函、桃
      園市政府社會局函在卷可資認定（見院卷第12-21頁、第6
      7頁、第74頁、第77頁、第61頁）。
　　⑵聲請人之所得
　　　查聲請人自承110年7月起任職高雄市政府環境保護局，在
      此之前任職統潔公司等情，並提出鳳山郵局帳戶交易明細
      、高雄市政府環境保護局薪資發放明細表為佐（見院卷第
      114-115頁、第93-95頁、第96-104頁）；本院依據上開證
      據，堪認自109年9月9日開始清算程序起至前開帳戶交易
      明細、薪資發放明細表所載最後月份110年12月止，以月
      為單位計算，聲請人所得總額為新臺幣（下同）536737元
      （見院卷第116頁計算表）。
　2.本院裁定開始清算程序後，聲請人之支出
　　⑴依衛福部社會司公告109、110年度高雄市最低生活費為130
      99元、13341元，依消債條例第64條之2第1項、第2項之規
      定，聲請人、受扶養者之最低生活費用應以前開高雄市每
      月最低生活費用金額1.2倍計算即15719元、16009元做為
      計算基準數額。
　　⑵聲請人最低生活費
　　　查聲請人主張其租屋獨居，每月有房租支出，另前妻與2
      名子女均居住在桃園市，每月匯款共6000元予前妻，做為
      2名子女扶養費等情，業據聲請人陳明在卷（見院卷第91
      頁、第114-115頁）；參酌前開說明，聲請人之最低生活
      費即以前述金額15719元、16009元為計算基準。基此，自
      109年9月9日開始清算程序起至前開帳戶交易明細、薪資
      發放明細表所載最後月份110年12月止，以月為單位計算
      ，聲請人支出最低生活費總額為254984元（見院卷第116
      頁計算表）。
　  ⑶扶養費部分
　　　查聲請人與前配偶陳秀麗育有2名未成年子女黃○蔚、黃○
      辰（96年8月、95年2月生），且與前配偶同住桃園市，其
      2人名下無財產，亦未領取社會補助、津貼（見院卷第41-
      49頁、第32-40頁、第61頁），再參酌桃園市不含房租支
      出之最低生活費為13871元，則聲請人每月應負擔2名未成
      年子女扶養費金額合計為13871元（計算式：13871÷2×2=1
      3871），而聲請人主張其每月應負擔2名子女扶養費金額
      合計為6000元，顯低於前開金額，其主張應可採認；基此
      ，自109年9月9日開始清算程序起至前開帳戶交易明細、
      薪資發放明細表所載最後月份110年12月止，以月為單位
      計算，聲請人負擔2名子女扶養費總額為96000元（見院卷
      第116頁計算表）。
　3.本院裁定開始清算程序後，聲請人之所得餘額
　　依據上開證據，聲請人前開所得總額扣除個人最低生活費、
    2名子女扶養費各項總額後，尚有餘額185753元（見院卷第1
    16頁計算表）。
　㈡消債條例第133條後段
　　聲請人於聲請清算前2年期間，可處分所得總額每月32286元
    ，扣除個人必要生活費15719元、2名子女扶養費合計6000元
    後，尚有餘額10567元等情，為聲請人所不爭執（見院卷第1
    14頁），亦為本院109年度消債清字第114號裁定認定在案，
    則聲請人於聲請清算前2年期間所得餘額為253608元（計算
    式：10567×24=253608）；又普通債權人於清算程序受償總
    額158670元乙節，亦有109年度司執消債清字第158號裁定、
    債權表、金額分配表、分配結果彙總表、債權人受償金額彙
    總表在卷可參（見院卷第2頁、司執消債清字卷一第227-118
    頁、卷二第67-69頁）。可認聲請人於本院裁定開始清算程
    序後，其所得總額扣除個人最低生活費、2名子女扶養費各
    項總額後仍有餘額，且普通債權人受分配總額尚低於聲請清
    算前2年期間之可處分所得餘額，應已符合消債條例第133條
    所規定不免責事由。
  ㈢消債條例第134條部分
　　查聲請人無出國紀錄，有入出境查詢表在卷可參（見院卷第
    8頁）；又本院復查無聲請人有消債條例第134條所列其他各
    款應不免責事由，且債權人亦未提出聲請人有何符合消債條
    例第134條各款所規定之事證供本院參酌，故應認聲請人並
    無消債條例第134條所定不免責事由之存在。
　㈣消債條例第138條
　　本件債權發生原因為信用卡費、現金卡費、信用貸款等情，
    有債權表在卷可佐（見司執消債清卷一第227-229頁），是
    以，本件債權非屬消債條例第138條所定不受免責裁定影響
    之事由，併予敘明。
三、綜上所述，聲請人既有消債條例第133 條不應免責之事由，
    復未經普通債權人全體同意其免責，揆諸首揭規定，本件聲
    請人應不免責，爰裁定如主文。
四、另債務人因消債條例第133 條之情形，受不免責之裁定確定
    後，繼續清償達該條規定之數額，且各普通債權人受償額均
    達其應受分配額時，依消債條例第141 條之規定，債務人得
    再聲請法院裁定免責。又法院為不免責之裁定確定後，債務
    人繼續清償債務，而各普通債權人受償額均達其債權額之20
    % 以上者，依消債條例第142 條規定，可再行聲請法院裁定
    免責，附此敘明。
中　　華　　民　　國　 111　　年　　2 　　月　　17　　日
              　　民事庭　　法　官　賴寶合
上為正本係照原本作成
如不服本裁定，應於裁定送達後10日內，以書狀向本院提出抗告
，並繳納抗告費新臺幣1千元
中　　華　　民　　國　 111　　年　　2 　　月　　17　　日
  　                        書記官　胡美儀
附錄
一、債務人繼續清償得聲請法院裁定免責之規定：
　　消費者債務清理條例第141條
　　債務人因第 133 條之情形，受不免責之裁定確定後，繼續
　　清償達該條規定之數額，且各普通債權人受償額均達其應受
　　分配額時，得聲請法院裁定免責。　　
    消費者債務清理條例第142條
　　法院為不免責或撤銷免責之裁定確定後，債務人繼續清償債
　　務，而各普通債權人受償額均達其債權額之 20% 以上者，
　　法院得依債務人之聲請裁定免責。
二、債務人嗣後聲請裁定免責時，須繼續清償各普通債權之最低
    應受分配額。